【裁判字號】    99,訴,742
【裁判日期】    991231
【裁判案由】    殺人未遂等
【裁判全文】
臺灣桃園地方法院刑事判決               99年度訴字第742號
公  訴  人  臺灣桃園地方法院檢察署檢察官
被      告  古必淳
指定辯護人  本院公設辯護人林銘宏
被      告  呂  婕
選任辯護人  梁治律師
上列被告等因違反毒品危害防制條例案件，經檢察官提起公訴（
98年度少連偵字第59號、第77號），本院判決如下：
    主  文
古必淳犯如附表一所示之伍罪，各處如附表一所示之刑。應執行
有期徒刑肆年，扣案如附表二編號1 、2 、3 、4 、5 、6 、7
所示之物均沒收，未扣案如附表二編號8 所示之犯罪所得財物新
臺幣壹萬仟元與呂婕連帶沒收，如全部或一部不能沒收時，以
其與呂婕之財產連帶抵償之。
呂婕犯如附表一所示之伍罪，各處如附表一所示之刑。應執行有
期徒刑年陸月，扣案如附表二編號1 、2 、3 、4 、5 、6 、
7 所示之物均沒收，未扣案如附表二編號8 所示之犯罪所得財物
新臺幣壹萬仟元與古必淳連帶沒收，如全部或一部不能沒收時
，以其與古必淳之財產連帶抵償之。
    事  實
一、古必淳與呂婕係男女朋友，與童威（業經本院發佈通緝，
    待緝獲後另行審結）、江苡（由本院另行審結）租屋同住
    在桃園縣平鎮市○○街151 號15樓。古必淳明知愷他命（Ke
    tamine，俗稱K 他命）係毒品危害防制條例第2 條第2 項第
    3 款所列管之第三級毒品，未經許可不得販賣，詎竟基於販
    賣第三級毒品愷他命之犯意，於附表一編號1 至5 所示時日
    之某時，接獲童威以其所有之門號0000000000號行動電話
    ，撥打至古必淳所持用之門號0000000000號行動電話（申登
    人為戴政鋒），向古必淳表示欲購買數量為10公克、價格新
    臺幣（下同）2,600 元之第三級毒品愷他命，古必淳應允出
    售後，童威隨即依約返回上址租屋處，古必淳再另行撥打
    呂婕所有門號0000000000號行動電話與呂婕聯繫，由呂婕將
    古必淳事前於不詳時日，以其所有之電子磅秤自行秤重後再
    以其所有之夾鏈袋分裝完成之愷他命交予童威。而呂婕明
    知古必淳委託其代為轉交予童威之物，乃係古必淳所販售
    予童威之愷他命，竟亦基於幫助古必淳販賣第三級毒品愷
    他命之犯意，於附表一編號1 至5 所示時日之某時，在其等
    共同居住之上址租屋處，代為交付如附表一編號1 至5 所示
    數量之愷他命予童威，古必淳事後再另行向童威收取如
    附表一編號1 至5 所示之價金，而以此方式牟利得逞共計5
    次。
二、嗣於99年5 月4 日上午7 時許，經警持搜索票至古必淳、呂
    婕上開位於桃園縣平鎮市○○街151 號15樓租屋處執行搜索
    ，當場查扣古必淳所有附表二編號1 、3 、4 、5 、6 、7
    所示之物，及呂婕所有如附表二編號2 所示之物，暨與本案
    無關如附表二編號9 至15所示之物，始循線查悉上情。
三、案經桃園縣政府警察局平鎮分局報請臺灣桃園地方法院檢察
    署檢察官偵查起訴。
    理  由
壹、證據能力方面：
一、按被告以外之人於偵查中向檢察官所為之陳述，除顯有不可
    信之情況者外，得為證據，刑事訴訟法第159 條之1 第2 項
    定有明文。查證人即共同被告古必淳、呂婕及證人童威於
    偵查中既均係以證人身分陳述，且經檢察官告以具結義務及
    偽證處罰後命之朗讀結文具結，因上開證人均係於負擔偽證
    罪處罰之心理下證述，並以具結擔保其供述真實性，復無受
    其他不當外力干擾情形，可信性極高，本院審酌上開證人於
    偵查中具結證述之際，其外部附隨之環境或條件並無不當，
    是依上說明，其於偵查中所為證言，具有證據能力，而得為
    證據。
二、次按被告以外之人於審判外之言詞或書面陳述，除法律有規
    定者外，不得作為證據；被告以外之人於審判外之陳述，經
    當事人於審判程序同意作為證據，法院審酌該言詞陳述或書
    面陳述作成時之情況，認為適當者，亦得為證據。當事人、
    代理人或辯護人於法院調查證據時，知有第159 條第1 項不
    得為證據之情形，而未於言詞辯論終結前聲明異議者，視為
    有前項之同意，刑事訴訟法第159 條第1 項及第159 條之5
    分別定有明文。查證人古必淳、呂婕、童威於警詢中所為
    陳述，固屬傳聞證據，惟檢察官及被告就前揭審判外陳述之
    證據能力，於本院準備程序已同意有證據能力（見本院卷一
    99年9 月29日準備程序筆錄第4 頁），經核上開證據資料製
    作時之情況，查無違法不當或證明力明顯過低之瑕疵，亦認
    為以之作為證據應屬適當。
三、再者，本案認定事實所引用之文書證據及物證，並無證據證
    明係公務員違背法定程式所取得，亦無刑事訴訟法第159 條
    之4 之顯有不可信之情況與不得作為證據之情形。本院斟酌
    本案卷內之證據並非非法取得，亦無證明力明顯過低之情形
    ，且經本院於審判期日依法進行證據之調查、辯論，被告於
    訴訟上之程序權即已受保障，故前揭各該證據，均得採為證
    據，合先敘明。
貳、實體方面：
一、得心證之理由：
(一)、上開犯罪事實，業據被告古必淳及呂婕先後迭於警詢、偵訊
    、本院羈押訊問及審理時均坦認不諱，且互核一致（見98年
    度少連偵字第59號卷(二)第122 至127 頁、第136 至138 頁、
    第25至26頁、卷(九)第43至45頁、本院聲羈卷第10頁反面、第
    22頁反面、本院98年度偵聲字第276 號卷第15頁反面，本院
    卷一99年9 月29日準備程序筆錄第2 至4 頁，本院卷二99年
    12月8 日審判筆錄第2 至3 頁），並與證人童威於偵訊、
    本院羈押及延長羈押訊問時證述內容相符（見本院聲羈卷第
    16頁反面、偵聲卷第15頁反面），衡情被告古必淳、呂婕若
    無上開販賣愷他命之犯行，實無故意編纂不實情節而自攬重
    典。況其等二人供述之情節，非但與證人童威指訴內容不
    謀而合，復有各該通訊監察譯文足佐（見98年度少連偵字第
    59號卷(四)第189 頁）。甚且警方於98年5 月4 日至桃園縣平
    鎮市○○街151 號15樓搜索時，查獲被告古必淳所有疑似毒
    品之白色結晶1 包，經送請臺灣檢驗科技股份有限公司鑑定
    結果，亦檢出第三級毒品愷他命成分（毛重48.5公克、取樣
    0.01鑑定用罄、尚餘48.49 公克），此有該公司98年5 月21
    日濫用藥物檢驗報告存卷可參（見98年度少連偵字第59號卷
    (九)第275 頁），益徵被告古必淳、呂婕前揭自白應屬實在，
    可以採信。
(二)、至起訴書固係認定被告呂婕乃係意圖營利，基於共同販賣第
    三級毒品愷他命之犯意聯絡，而以接聽電話及分裝毒品之方
    式，與被告古必淳共同販賣愷他命予童威5 次，然查：
  1.被告古必淳於本院羈押訊問時業已明白陳稱：呂婕幫我拿K
    他命給人家，她沒有幫我接聽毒品交易的電話等語（見本院
    聲羈卷第10頁反面），與被告呂婕所稱：「古必淳忙的時候
    我才會幫他拿給別人，我只是幫忙拿K 他命給別人，錢是古
    必淳在收」、「自98年4 月初起古必淳忙的時候我就會幫他
    將K 他命拿給童威」等語一致（見98年度少連偵字第59號
    卷(四)第125 頁），亦與證人童威證述係其直接與古必淳聯
    繫購毒事宜等語相符，由是已難逕認被告呂婕曾直接為被告
    古必淳接洽童威之購毒電話，亦難率認被告呂婕就其所交
    付予童威之愷他命，究曾有何代為分裝之舉動，遑論以此
    認定被告呂婕主觀上有何共同販賣第三級毒品以牟利之犯意
    聯絡。本院乃衡酌被告古必淳、呂婕二人既均已坦承犯行，
    被告呂婕甚至亦當庭直言其曾5 次交付愷他命予童威等語
    不諱（見本院卷一99年9 月29日準備程序筆錄第3 頁、卷二
    99年12月8 日審判筆錄第3 頁），其等二人尚無刻意隱瞞共
    同分工販毒情形之必要，所供應屬可信，爰依被告二人之供
    述內容，認定被告呂婕僅係受被告古必淳囑咐而交付愷他命
    毒品予童威，而未主動接聽電話或代為分裝愷他命。
  2.惟按凡以自己犯罪之意思而參與犯罪，不論其所參與者，是
    否犯罪構成要件之行為，皆為刑法第28條所規定之正犯，固
    不待言，即以幫助他人犯罪之意思而參與犯罪，其所參與者
    ，苟係犯罪構成要件之行為，亦為共同正犯，必以幫助他人
    犯罪之意思而參與犯罪，其所參與者又為犯罪構成要件以外
    之行為，始為刑法第30條第1 項所規定之從犯。又刑法上所
    謂販賣行為，係指以營利為目的，有償轉讓，將商品購入或
    賣出，有一於此，犯罪即為完成，故交付商品與收取價金，
    均屬販賣犯罪之構成要件行為，縱以幫助他人營利犯罪之意
    思，而有參與交付買賣標的物、收取貨款之販賣要件行為，
    自應論以共同正犯而非從犯（最高法院84年度台上字第5647
    號判決意旨參照）。準此，被告呂婕於上開時日既係因受古
    必淳所託，方基於幫助古必淳販賣第三級毒品之犯意，代為
    交付愷他命予童威，則其確已參與販賣第三級毒品愷他命
    予童威之犯罪構成要件行為，即屬明確。尤以被告呂婕既
    已明知其受古必淳囑託交付予童威者，乃係古必淳販售之
    愷他命，竟仍代為轉交，依上開最高法院判決意旨，自應與
    古必淳論以販賣第三級毒品之共同正犯。至被告呂婕及其辯
    護人固曾於本院準備程序中一度辯稱：被告呂婕參與之程度
    應僅構成幫助犯云云，然被告呂婕既曾為古必淳交付愷他命
    予童威，而有參與交付毒品之販賣第三級毒品構成要件行
    為，即應與被告古必淳論以共同正犯。被告呂婕其及辯護人
    就此所辯，尚無足取，併此敘明。
(三)、再按販賣毒品之所謂販賣行為，係行為人基於營利之目的，
    而販入或賣出毒品而言。販賣毒品者，其主觀上須有營利之
    意圖，且客觀上有販賣之行為，即足構成，至於實際上是否
    已經獲利，則非所問。即於有償讓與他人之初，係基於營利
    之意思，並著手實施，而因故無法高於購入之原價出售，最
    後不得不以原價或低於原價讓與他人時，仍屬販賣行為。必
    也始終無營利之意思，縱以原價或低於原價有償讓與他人，
    方難謂為販賣行為，而僅得以轉讓罪論處（最高法院93年度
    台上字第1651號判決意旨可資參照）。衡以毒品之濫用，危
    害國民健康與社會安定日益嚴重，治安機關對於販賣或施用
    毒品之犯罪行為，無不嚴加查緝，各傳播媒體對於政府大力
    掃毒之決心亦再三報導，已使毒品不易取得且物稀價昂，苟
    被告古必淳、呂婕於有償交付愷他命予童威之交易過程中
    無利可圖，縱屬至愚，亦無甘冒被取締移送法辦判處重刑之
    危險，而平白從事上開愷他命交易之理。又販賣愷他命係違
    法行為，亦無公定價格，可任意分裝增減分量及純度，且每
    次買賣之價格、數量，亦隨時依雙方之關係深淺、資力、需
    求量、對行情之認知、來源是否充裕、查緝是否嚴緊、購買
    者被查獲時供出來源之可能風險之評估等因素，而異其標準
    ，機動調整，非可一概論之。從而，販賣之利得，除非經行
    為人詳細供出所販賣毒品之進價及售價，且數量俱臻明確外
    ，實難察得其具體得利之實情，然販賣者從價差或量差中牟
    利，方式雖異，惟其販賣之目的在於意圖營利則屬同一。是
    以，舉凡有償交易，除足以反證其確係另基於某種非圖利本
    意之關係外，尚難祇因無法查悉其精確之販入價格，作為是
    否高價賣出之比較，諉以無營利之意思而阻卻販賣犯行之追
    訴。而被告古必淳、呂婕與童威交易愷他命均係屬有償行
    為，且彼此間又無特殊情誼交往，倘非有利可圖，自無甘冒
    觸犯重罪及提高犯行曝光之風險，將自己大費周章對外取得
    之毒品愷他命多次任意有償轉讓予童威之理，是被告古必
    淳、呂婕主觀上有營利之意圖，應屬合理而無悖常情。
(四)、此外，復有本院搜索票、桃園縣政府警察局搜索扣押筆錄、
    扣押物品目錄表等在卷為憑，足認被告古必淳、呂婕前揭任
    意性自白核與事實相符，可以採信。綜上所述，本件事證已
    臻明確，被告古必淳、呂婕共同販賣第三級毒品愷他命予童
    威共5 次之犯行均堪認定，應予依法論科。
二、新舊法比較：
    查被告古必淳、呂婕二人行為後，毒品危害防制條例第4 條
    、第17條均已於98年5 月20日修正公布，茲比較如下：
(一)、被告古必淳、呂婕於行為時之毒品危害防制條例第4 條第3
    項原係規定：「製造、運輸、販賣第三級毒品者，處5 年以
    上有期徒刑，得併科新臺幣5 百萬元以下罰金」，修正後則
    規定：「製造、運輸、販賣第三級毒品者，處5 年以上有期
    徒刑，得併科新臺幣7 百萬元以下罰金」，則修正後之規定
    ，就得併科之罰金顯已提高，應以被告行為時之規定對被告
    較為有利。
(二)、其次，上開毒品危害防制條例於98年5 月20日修正公布後，
    於第17第2 項增列「犯第4 條至第8 條之罪於偵查及審判中
    均自白者，減輕其刑」之規定，因本案被告古必淳、呂婕於
    偵查及本院審判中均自白犯罪，是以修正後之規定對被告二
    人較為有利，應適用修正後之同條例第17條規定論處。
(三)、按犯罪在刑法施行前，比較裁判前之法律孰為有利於行為人
    時，應就罪刑有關之一切情形，比較其全部之結果，而為整
    個之適用，不能割裂而分別適用有利益之條文（最高法院27
    年上字第2615號判例參照），是綜合本件經綜合比較結果，
    顯以修正後之規定較有利於被告，應一體適用裁判時即現行
    法之規定，予以論處。
三、論罪科刑：
(一)、按愷他命係毒品危害防制條例第2 條第2 項第3 款所列管之
    第三級毒品，依法不得販賣。本件被告古必淳既於附表一所
    示時間，指示被告呂婕由其代為在彼此共同租屋處交付愷他
    命予童威，則核被告古必淳、呂婕所為，均係犯修正後之
    毒品危害防制條例第4 條第3 項之販賣第三級毒品罪。被告
    古必淳、呂婕於附表所示之時日出售予童威之愷他命數量
    ，均未達純質淨重20公克以上，渠等二人於販賣前持有各該
    第三級毒品愷他命之行為，即不構成犯罪。被告二人就上開
    販賣愷他命予童威之犯行，均有犯意聯絡及行為分擔，應
    論以共同正犯。被告古必淳、呂婕二人所犯上開5 罪，犯意
    各別，行為互殊，應予分論併罰。
(二)、其次，被告古必淳先後於98年5 月4 日警詢時已自白：「我
    自98年3 月初開始賣K 他命毒品給童威，約賣給童威5
    次，每10公克K 他命以2600元出售」等語（見98年度少連偵
    字第59號卷(二)第25至26頁）；於本院羈押訊問時亦供稱：我
    記得有販賣K 他命給童威，時間從98年3 月底，最後一次
    是在98年5 月1 日，最快1 至2 禮拜販賣一次，計約5 次，
    每次數量10公克，10公克價額為2,600 元；我不在家的時候
    ，等語（見本院聲羈卷第10頁反面）；嗣於本院準備程序及
    審理時亦均為一致之陳述（見本院卷一99年9 月29日準備程
    序筆錄第2 至3 頁、卷二99年12月1 日審判筆錄第2 頁、同
    年月8 日審判筆錄第2 至3 頁）。而被告呂婕亦分別於98年
    5 月4 日警詢時供稱：「古必淳忙的時候我才會幫他拿給別
    人，我只是幫忙拿K 他命給別人，錢是古必淳在收」、「自
    98年4 月初起古必淳忙的時候我就會幫他將K 他命拿給童
    威」等語（見同上偵(四)卷第125 頁）；同日偵訊時證稱：「
    （古必淳曾賣K 他命給童威？）他會打電話給他，我有拿
    給他過，都住在一起，他如果在外面會打給我問有沒有，回
    來會跟我拿」、「（最近一次你幫古賣給童是何時？）是一
    個星期前。應該是他來敲門，我就拿給他，不用經過古，因
    為他回來會跟他算，大概10克，因為都裝好了」等語，嗣於
    本院準備程序及審理時，復均為一致之陳述，足見被告二人
    就其等被訴共計5 次販賣第三級毒品予童威之犯行，於偵
    查及審判中均有自白，應依毒品危害防制條例第17條第2 項
    規定減輕其刑。
(三)、再按毒品危害防制條例第17條第1 項規定所稱「供出毒品來
    源，因而查獲其他正犯或共犯者」，係指犯罪行為人供出毒
    品來源之對向性正犯，或與其具有共同正犯、共犯（教唆犯
    、幫助犯）關係之毒品由來之人的相關資料，諸如其前手或
    共同正犯、共犯之姓名、年籍、住居所或其他足資辨別之特
    徵等項，使調查或偵查犯罪之公務員得據以對之發動調查或
    偵查程序，並因此而確實查獲其人、其犯行者，始足該當。
    雖不以在偵查中供出為限，即審判中始供出者亦無不可，但
    犯罪行為人所自白或指認為毒品由來之人，如僅有綽號而難
    以確定其特徵，或已死亡或通緝等在客觀上實已無從使調查
    或偵查機關人員為有效地調查或偵查作為，或並未因此而確
    實查獲被指認人之犯行者，均與上開之規定不侔（最高法院
    99年度台上字第2218號判決意旨參照）。查本件被告古必淳
    於警詢時固曾主動供稱綽號「阿達」之黃信達及綽號「肉圓
    」之人均係其取得毒品之上游（見偵(九)卷第170 至171 頁）
    ，然其是否該當於毒品危害防制條例第17條第1 項減刑規定
    ，依前揭最高法院判決意旨，仍應視綽號「阿達」之黃信達
    及綽號「肉圓」之被指認人是否確已遭查獲犯行。但查：
  1.被告古必淳於98年5 月8 日警詢時既已同時表示：其不清楚
    「肉圓」之真實姓名年籍資料，僅曾見其在桃園縣中壢市○
    ○街81號前出入等語（見偵(九)卷第170 頁），嗣經被告古必
    淳於同日帶同警方前往上址尋找綽號「肉圓」行蹤，亦不得
    其門而入，有上開警詢筆錄1 份在卷可佐（見同上偵卷第17
    3 頁）。準此，檢警機關於客觀上顯已無法藉由被告古必淳
    所供出之「肉圓」之綽號及地址，進而查證被告古必淳之指
    認是否屬實，遑論係以此查獲綽號「肉圓」之人及其販毒犯
    行。
  2.其次，被告古必淳雖於同次警詢時亦明白陳述綽號「阿達」
    之黃信達住居資料。惟經偵查檢察官依其所為指訴內容進行
    偵查後，因認被告古必淳對黃信達之販毒犯行所為指訴之情
    節前後歧異，且查無其他可供佐證之補強證據，故已對黃信
    達為不起訴處分確定，此業據本院調取臺灣桃園地方法院檢
    察署98年度偵字第14000 號卷核閱無誤，並有上開案號之不
    起訴處分書可憑，是亦難認黃信達已因被告古必淳所為之指
    認而遭查獲販毒犯行。
  3.從而，被告古必淳固曾指認綽號「肉圓」之人及綽號「阿達
    」之黃信達均係其販賣愷他命之上游，然檢警機關或係無從
    經由被告古必淳之指訴而探究綽號「肉圓」販毒犯行之虛實
    ，或係經偵查後仍認被告古必淳指訴前後不一而對綽號「阿
    達」之黃信達為不起訴處分，經核俱與毒品危害防制條例第
    17條第1 項所規定之「查獲」要件不符，被告古必淳自無上
    開減免其刑規定適用之餘地。被告古必淳及其辯護人就此所
    辯，尚非可採。
(四)、爰審酌被告古必淳、呂婕二人均正值青年，竟不思以正當途
    徑取得金錢，明知第三級毒品愷他命戕害人體身心健康非輕
    ，被告古必淳竟意圖營利販賣毒品予童威，被告呂婕亦參
    與販賣毒品予童威之犯行，對於國人身心健康及社會秩序
    有莫大之潛在危害，足使社會施用毒品人口增加，而相對提
    高社會負成本，減損勞動生產力，影響社會層面至深且鉅，
    惟念及被告古必淳、呂婕二人自警詢時起就販賣第三級毒品
    部分均能坦承犯行，態度尚可，而被告呂婕在本件毒品交易
    過程中，參與之程度僅止於交付毒品，犯後亦坦承全部犯行
    ，目前仍為在學學生且擔任專櫃美容師等一切情狀，分別量
    處如附表所示之刑，並定應執行刑，以為警惕。另被告呂婕
    之辯護人以被告呂婕犯後非常後悔，現在白天在百貨公司做
    事，晚上也有讀書，請求以刑法第59條之規定減輕其刑等語
    。惟按刑法第59條規定犯罪情狀可憫恕者，得酌量減輕其刑
    ，固為法院依法得自由裁量之事項，然非漫無限制，必須犯
    罪另有特殊之原因與環境，在客觀上足以引起一般同情，認
    為即予宣告法定低度刑期尤嫌過重者，始有其適用。是為此
    項裁量減刑時，必須就被告全部犯罪情狀予以審酌在客觀上
    是否有足以引起社會上一般人之同情，而可憫恕之情形，始
    稱適法（最高法院88年度台上字第6683號判決可資參照），
    而本件被告呂婕之犯行已如前述，其參與被告古必淳販售愷
    他命予童威牟利，所為危害國人健康至鉅，衡情並無何等
    足以引起一般同情之客觀情狀而應予以憫恕，且販賣第三級
    毒品之低度刑屬有期徒刑5 年以上之罪，難與最輕本刑為無
    期徒刑相比，尚無情輕法重之處，辯護意旨容有誤會，爰不
    依刑法第59條酌減其刑。
四、沒收部分：
(一)、扣案如附表二編號1 、2 所示之行動電話各1 支，既各係被
    告古必淳、呂婕所有供販賣第三級毒品聯絡所用之物，業據
    被告古必淳、呂婕分別於本院審理及調查供述甚明（見本院
    卷二99年12月8 日審判筆錄第4 頁、本院聲羈卷第22頁），
    並有卷附桃園縣政府警察局通訊監察紀錄表在卷可稽，應依
    毒品危害防制條例第19條第1 項前段規定，於被告二人所犯
    5 次販賣第三級毒品罪主刑項下予以沒收。至附表二編號1
    所示行動電話門號之申登人既係戴政鋒，編號2 所示門號申
    登人則為被告呂婕，此由觀之卷附桃園縣政府警察局通訊監
    察紀錄表即明（見98年度少連偵字第59號卷(四)第183 頁、卷
    (九)第322 頁反面），是僅就附表二編號2 所示行動電話內含
    SIM 卡併予沒收，至附表二編號1 所示行動電話內含SIM 卡
    部分則不為沒收之諭知，併此敘明。
(二)、次按毒品危害防制條例第19條第1 項所定「供犯罪所用或因
    犯罪所得之物」，係指犯同條例第4 條至第9 條、第12條、
    第13條或第14條第1 項、第2 項之罪所用或所得之物，不包
    括毒品本身在內，是尚不得援用此項規定為第三級毒品之沒
    收依據，而毒品危害防制條例對於查獲之販賣第三級毒品之
    沒收，並無特別規定，如其行為已構成犯罪，則該毒品即屬
    不受法律保護之違禁物，應依刑法第38條第1 項第1 款之規
    定沒收之（最高法院95年度台上字第11號判決意旨參照）。
    又以營利為目的販入毒品，經多次販賣後，持有剩餘毒品被
    查獲，其各次販賣毒品行為，固應併合處罰，惟該持有剩餘
    毒品之低度行為，應僅為最後一次販賣毒品之高度行為所吸
    收，不另論罪。故就該查獲之剩餘毒品，祇能於最後一次之
    販賣毒品罪宣告沒收銷燬，不得於各次販賣毒品罪均宣告沒
    收銷燬（最高法院98年度台上字第738 號、99年度台上字第
    6944號判決意旨併參）。準此，本件扣案如附表二編號3 所
    示之第三級毒品愷他命1 包（毛重48.5公克，因鑑驗取樣0.
    01公克鑑定用罄，尚餘毛重48.49 公克），既係經警於99年
    5 月4 日在桃園縣平鎮市○○街151 號15樓所查獲，則前開
    毒品愷他命即係在被告古必淳、呂婕最後一次販賣愷他命之
    後始行查扣，應僅為該最後一次販賣愷他命之高度行為所吸
    收，亦即祇能於最後一次即附表一編號5 所示販賣第三級毒
    品罪名項下，依刑法第38條第1 項第1 款規定予以沒收。
(三)、扣案如附表二編號4 所示之電子磅秤既係被告古必淳所有，
    且為供販賣愷他命所用之物，業據被告古必淳於本院審理時
    供述甚明（見本院卷二99年12月8 日審判筆錄第4 頁），亦
    應依毒品危害防制條例第19條第1 項前段規定，於被告二人
    所犯5 次販賣第三級毒品罪主刑項下宣告沒收。
(四)、扣案如附表二編號5 、6 、7 所示之夾鏈袋，均係被告古必
    淳所有，預備供販賣第三級毒品愷他命所用之物，此亦為被
    告古必淳於本院審理時供述在卷（見本院同上筆錄第4 頁）
    ，應依刑法第38條第1 項第2 款規定沒收。
(五)、附表二編號8 所示本件被告古必淳、呂婕共同販賣第三級毒
    品愷他命予童威5 次、各次均得款2,600 元部分，雖未扣
    案，仍應依毒品危害防制條例第19條第1 項規定，於各該宣
    告刑之項下分別宣告連帶沒收，並諭知如全部或一部不能沒
    收時，以被告二人之財產財產抵償之。
(六)、扣案如附表二編號9 所示之藍色藥丸1 顆，經警送請臺灣檢
    驗科技股份有限公司鑑定結果，均未檢出任何MDMA或愷他命
    成分，此有該公司98年5 月22日濫用藥物檢驗報告在卷可參
    （見98年度少連偵字第59號卷(九)第276 頁），自非違禁物，
    且又查無證據與本案被告二人犯行有關，依法不得為沒收之
    諭知。
(七)、最後，扣案如附表二編號10、11、12、13、14、15所示之行
    動電話、電腦主機、職棒簽賭帳冊、職棒簽賭筆記，固均係
    被告古必淳所有之物，業據被告古必淳供述甚明，惟既無證
    據證明與本件被告二人所涉販賣第三級毒品之犯行有關，且
    非違禁物，仍不為沒收之諭知，併此敘明。
據上論斷，應依刑事訴訟法第299 條第1 項前段，毒品危害防制
條例第4 條第3 項、第17條第2 項、第19條第1 項，刑法第11條
、第2 條第1 項前段、第28條、第38條第1 項第1 款、第51條第
5款 、第9 款，判決如主文。
本案經檢察官蔡佩玲到庭執行職務。
中    華    民    國    99    年    12    月    31    日
                  刑事第八庭    審判長法  官  劉為丕
                                      法  官  溫祖明
                                      法  官  呂綺珍
附表一：
┌──┬──────┬──────────┬────────────────┐
│編號│   時  間   │販賣之毒品種類、數量│         應處罪刑及從刑         │
│    │            │及價金收取情形      │                                │
├──┼──────┼──────────┼────────────────┤
│ 1  │98年3 月下旬│第三級毒品愷他命10公│古必淳共同販賣第三級毒品，處有期│
│    │某日        │克，並收得價金2,600 │徒刑貳年捌月，扣案如附表二編號1 │
│    │            │元。                │、2 、4 、5 、6 、7 所示之物均沒│
│    │            │                    │收，未扣案犯罪所得之財物新臺幣貳│
│    │            │                    │仟陸佰元與呂婕連帶沒收，如全部或│
│    │            │                    │一部不能沒收時，以其與呂婕之財產│
│    │            │                    │連帶抵償之。                    │
│    │            │                    │呂婕共同販賣第三級毒品，處有期徒│
│    │            │                    │刑貳年柒月，扣案如附表二編號1 、│
│    │            │                    │2、4、5 、6 、7 所示之物均沒收，│
│    │            │                    │未扣案犯罪所得之財物新臺幣貳仟陸│
│    │            │                    │佰元與古必淳連帶沒收，如全部或一│
│    │            │                    │部不能沒收時，以其與古必淳之財產│
│    │            │                    │連帶抵償之。                    │
│    │            │                    │                                │
├──┼──────┼──────────┼────────────────┤
│ 2  │98年4 月初某│第三級毒品愷他命10公│古必淳共同販賣第三級毒品，處有期│
│    │日          │克，並收得價金2,600 │徒刑貳年捌月，扣案如附表二編號1 │
│    │            │元。                │、2 、4 、5 、6 、7 所示之物均沒│
│    │            │                    │收，未扣案犯罪所得之財物新臺幣貳│
│    │            │                    │仟陸佰元與呂婕連帶沒收，如全部或│
│    │            │                    │一部不能沒收時，以其與呂婕之財產│
│    │            │                    │連帶抵償之。                    │
│    │            │                    │呂婕共同販賣第三級毒品，處有期徒│
│    │            │                    │刑貳年柒月，扣案如附表二編號1 、│
│    │            │                    │2、4、5 、6 、7 所示之物均沒收，│
│    │            │                    │未扣案犯罪所得之財物新臺幣貳仟陸│
│    │            │                    │佰元與古必淳連帶沒收，如全部或一│
│    │            │                    │部不能沒收時，以其與古必淳之財產│
│    │            │                    │連帶抵償之。                    │
├──┼──────┼──────────┼────────────────┤
│ 3  │98年4 月中旬│第三級毒品愷他命10公│古必淳共同販賣第三級毒品，處有期│
│    │某日        │克，並收得價金2,600 │徒刑貳年捌月，扣案如附表二編號1 │
│    │            │元。                │、2 、4 、5 、6 、7 所示之物均沒│
│    │            │                    │收，未扣案犯罪所得之財物新臺幣貳│
│    │            │                    │仟陸佰元與呂婕連帶沒收，如全部或│
│    │            │                    │一部不能沒收時，以其與呂婕之財產│
│    │            │                    │連帶抵償之。                    │
│    │            │                    │呂婕共同販賣第三級毒品，處有期徒│
│    │            │                    │刑貳年柒月，扣案如附表二編號1 、│
│    │            │                    │2、4、5 、6 、7 所示之物均沒收，│
│    │            │                    │未扣案犯罪所得之財物新臺幣貳仟陸│
│    │            │                    │佰元與古必淳連帶沒收，如全部或一│
│    │            │                    │部不能沒收時，以其與古必淳之財產│
│    │            │                    │連帶抵償之。                    │
├──┼──────┼──────────┼────────────────┤
│ 4  │98年4 月下旬│第三級毒品愷他命10公│古必淳共同販賣第三級毒品，處有期│
│    │某日        │克，並收得價金2,600 │徒刑貳年捌月，扣案如附表二編號1 │
│    │            │元。                │、2 、4 、5 、6 、7 所示之物均沒│
│    │            │                    │收，未扣案犯罪所得之財物新臺幣貳│
│    │            │                    │仟陸佰元與呂婕連帶沒收，如全部或│
│    │            │                    │一部不能沒收時，以其與呂婕之財產│
│    │            │                    │連帶抵償之。                    │
│    │            │                    │呂婕共同販賣第三級毒品，處有期徒│
│    │            │                    │刑貳年柒月，扣案如附表二編號1 、│
│    │            │                    │2、4、5 、6 、7 所示之物均沒收，│
│    │            │                    │未扣案犯罪所得之財物新臺幣貳仟陸│
│    │            │                    │佰元與古必淳連帶沒收，如全部或一│
│    │            │                    │部不能沒收時，以其與古必淳之財產│
│    │            │                    │連帶抵償之。                    │
├──┼──────┼──────────┼────────────────┤
│ 5  │98年5 月初某│第三級毒品愷他命10公│古必淳共同販賣第三級毒品，處有期│
│    │日          │克，並收得價金2,600 │徒刑貳年捌月，扣案如附表二編號1 │
│    │            │元。                │、2 、3 、4 、5 、6 、7 所示之物│
│    │            │                    │均沒收，未扣案犯罪所得之財物新臺│
│    │            │                    │幣貳仟陸佰元與呂婕連帶沒收，如全│
│    │            │                    │部或一部不能沒收時，以其與呂婕之│
│    │            │                    │財產連帶抵償之。                │
│    │            │                    │呂婕共同販賣第三級毒品，處有期徒│
│    │            │                    │刑貳年柒月，扣案如附表二編號1 、│
│    │            │                    │2 、3 、4 、5 、6 、7 所示之物均│
│    │            │                    │沒收，未扣案犯罪所得之財物新臺幣│
│    │            │                    │貳仟陸佰元與古必淳連帶沒收，如全│
│    │            │                    │部或一部不能沒收時，以其與古必淳│
│    │            │                    │之財產連帶抵償之。              │
└──┴──────┴──────────┴────────────────┘
附表二：
┌──┬───────────┬──────┬──────┬────────┐
│編號│  物品名稱            │數量        │所有人      │      出處      │
│    │                      │            │            │                │
├──┼───────────┼──────┼──────┼────────┤
│ 1  │行動電話0000000000（廠│1 支（不含SI│古必淳      │98年度少連偵字第│
│    │牌Sony Ericsson 序號35│M 卡）      │            │59號卷四第160頁 │
│    │000000000000000號）   │            │            │                │
├──┼───────────┼──────┼──────┼────────┤
│ 2  │行動電話0000000000（廠│1 支（含SIM │呂婕        │98年度少連偵字第│
│    │牌Sony Ericsson 序號35│卡）        │            │59號卷四第161頁 │
│    │000000000000000號）   │            │            │                │
├──┼───────────┼──────┼──────┼────────┤
│ 3  │第三級毒品愷他命      │1 包（毛重48│古必淳      │98年度少連偵字第│
│    │                      │.5公克，因鑑│            │59號卷四第161 頁│
│    │                      │驗取樣0.01公│            │，暨同上卷九第27│
│    │                      │克鑑定用罄，│            │5 頁            │
│    │                      │尚餘48.49 公│            │                │
│    │                      │克）        │            │                │
│    │                      │            │            │                │
├──┼───────────┼──────┼──────┼────────┤
│ 4  │電子磅秤              │1個         │古必淳      │98年度少連偵字第│
│    │                      │            │            │59號卷四第161頁 │
│    │                      │            │            │                │
├──┼───────────┼──────┼──────┼────────┤
│ 5  │夾鏈袋00號            │3包         │古必淳      │98年度少連偵字第│
│    │                      │            │            │59號卷四第161 頁│
│    │                      │            │            │                │
├──┼───────────┼──────┼──────┼────────┤
│ 6  │夾鏈袋1號             │8包         │古必淳      │98年度少連偵字第│
│    │                      │            │            │59號卷四第161頁 │
│    │                      │            │            │                │
├──┼───────────┼──────┼──────┼────────┤
│ 7  │夾鏈袋4號             │10包        │古必淳      │98年度少連偵字第│
│    │                      │            │            │59號卷四第161頁 │
│    │                      │            │            │                │
├──┼───────────┼──────┼──────┼────────┤
│ 8  │販賣第三級毒品之所得  │每次均為2,60│古必淳、呂婕│未扣案          │
│    │                      │0 元，合計1 │            │                │
│    │                      │萬3,000元   │            │                │
├──┼───────────┼──────┼──────┼────────┤
│ 9  │第二級毒品搖頭丸（藍色│1 顆（因鑑驗│古必淳      │98年度少連偵字第│
│    │）                    │使用1/4 顆0.│            │59號卷四第161 頁│
│    │                      │057 公克），│            │，暨同上卷九第27│
│    │                      │查無愷他命或│            │6 頁            │
│    │                      │MDMA毒品成分│            │                │
│    │                      │            │            │                │
├──┼───────────┼──────┼──────┼────────┤
│ 10 │行動電話0000000000（廠│1支         │古必淳      │98年度少連偵字第│
│    │牌NOKIA 序號0000000000│            │            │59號卷四第160頁 │
│    │04300號）             │            │            │                │
├──┼───────────┼──────┼──────┼────────┤
│ 11 │行動電話0000000000（廠│1支         │古必淳      │98年度少連偵字第│
│    │牌Sony Ericsson 序號35│            │            │59號卷四第160頁 │
│    │000000000000000號）   │            │            │                │
├──┼───────────┼──────┼──────┼────────┤
│ 12 │華南商業銀行存摺（帳號│2本         │古必淳      │98年度少連偵字第│
│    │000000000000號）      │            │            │59號卷四第160頁 │
│    │                      │            │            │                │
├──┼───────────┼──────┼──────┼────────┤
│ 13 │電腦主機（BenQ）開機密│1台         │古必淳      │98年度少連偵字第│
│    │碼8632TS              │            │            │59號卷四第161頁 │
│    │                      │            │            │                │
├──┼───────────┼──────┼──────┼────────┤
│ 14 │職棒簽賭帳冊          │1張         │古必淳      │98年度少連偵字第│
│    │                      │            │            │59號卷四第161頁 │
│    │                      │            │            │                │
├──┼───────────┼──────┼──────┼────────┤
│ 15 │職棒簽賭筆記          │3張         │古必淳      │98年度少連偵字第│
│    │                      │            │            │59號卷四第161頁 │
│    │                      │            │            │                │
└──┴───────────┴──────┴──────┴────────┘
附錄論罪科刑法條：
毒品危害防制條例第4條
製造、運輸、販賣第一級毒品者，處死刑或無期徒刑；處無期徒
刑者，得併科新臺幣2 千萬元以下罰金。
製造、運輸、販賣第二級毒品者，處無期徒刑或7 年以上有期徒
刑，得併科新臺幣1 千萬元以下罰金。
製造、運輸、販賣第三級毒品者，處5 年以上有期徒刑，得併科
新臺幣7 百萬元以下罰金。
製造、運輸、販賣第四級毒品者，處3 年以上10年以下有期徒刑
，得併科新臺幣3 百萬元以下罰金。
製造、運輸、販賣專供製造或施用毒品之器具者，處1 年以上7
年以下有期徒刑，得併科新臺幣1 百萬元以下罰金。
前五項之未遂犯罰之。
以上正本證明與原本無異。
如不服本判決應於收受判決後10日內向本院提出上訴書狀，並應
敘述具體理由。其未敘述上訴理由者，應於上訴期間屆滿後20日
內向本院補提理由書(均須按他造當事人之人數附繕本)「切勿逕
送上級法院」。
                                    書記官   范升福
中    華    民    國   100    年    1     月    3     日


司法院資訊處製作；財團法人民間司法改革基金會備份。
